臺灣板橋地方法院刑事判決　　　　　　　94年度訴字第2924號
公　訴　人　臺灣板橋地方法院檢察署檢察官
被　　　告　甲○○
上列被告因詐欺等案件，經檢察官提起公訴（九十四年度偵緝字
第二一三四號），本院判決如下：
    主  文
本件管轄錯誤，移送於臺灣高雄地方法院。
    理  由
一、公訴意旨略以：被告甲○○（案發時居住臺北縣三重市○○
    街七十四號二樓）明知依一般社會生活之通常經驗，本可預
    見將帳戶提供不相識之人，可能幫助犯罪集團作為不法收取
    他人款項之用及掩飾重大犯罪所得之物，竟仍不違其本意，
    基於幫助詐欺及洗錢之不確定故意，至遲於民國八十九年十
    一月二十七日前之某日將其中國信託商業銀行城中分行第0
    000000000000號帳戶之存摺、金融卡及密碼等
    資料以若干代價，在不詳時地，轉讓於年籍不詳之人，再轉
    租（賣）於自稱「鄭哥」、「鄭光峰」之李金財（已另行提
    起公訴在案）等人，再由李金財等人將之提供於在自由時報
    刊登「大發代書事務所」辦理貸款之廣告、聯絡電話為（０
    八０）二００二六五號、0000000000號、自稱「
    曾權隆」、「高嘉育」者所組成之詐騙集團，藉以供作該詐
    騙集團對於不特定人行騙時，使用之洗錢帳戶。爰李慶榮因
    從事證券投資需要、亟需增加資金，是於八十九年十一月二
    十七日，根據上述貸款廣告，委請自稱「曾權隆」者，代向
    銀行貸借新臺幣（下同）五百萬元應急，經曾某應允後，即
    於同年十一月二十八日，以電話要求李慶榮到中國信託商業
    銀行開戶，並要求支付手續費四十五萬元，李慶榮不疑有他
    ，如數將上述費用匯入曾某指定之銀行帳戶內，當日曾某又
    來電聲稱貸款額度可提高為九百萬元，但要求李慶榮補足手
    續費差額，李慶榮不疑有他，又如數將手續費差額匯入曾某
    指定之銀行帳戶內，當日即有自稱係中國信託商業銀行行員
    之男子，以電話向慶榮說明案由，並要求其匯給貸款所需之
    律師公證費、財力證明費、納稅證明費等費用，李慶榮不疑
    有他，復如數將上述諸項費用匯入該自稱係中國信託商業銀
    行行員指定之銀行帳戶內（當日及隔日李慶榮共計匯入溫志
    強之中國信託銀行第00000000000000號帳戶
    一百七十六萬元，匯入甲○○之中國信託銀行第00000
    00000000號帳戶一百四十九萬六千元），同年十一
    月二十九日，曾某等即將面額九百萬元之某紙支票存入李慶
    榮在中國信託商業銀行之帳戶內，但三日後該紙支票竟遭退
    票，經與曾某聯絡後，曾某改稱貸款額度可提高至四千萬元
    ，所需擔保品可由渠等負責，但手續費、信用保險、財力證
    明、繳稅證明等相關費用，仍需由李慶榮自行負擔，李慶榮
    不疑有他，再次如數將上述諸項費用匯入曾某指定之各該銀
    行帳戶，同年十二月六日，曾某等再將面額四千萬元之某紙
    支票存入李慶榮在中國信託商業銀行之帳戶內，惟三日後該
    紙支票仍遭退票，經與曾某聯繫後，曾某聲稱因該公司之前
    與中國信託商業銀行有呆帳糾紛，所以支票被退票，迄於同
    年十二月八日，曾某又稱需代為轉向聯邦銀行貸款，要李慶
    榮再次繳交手續費，李慶榮發現有異，拒絕支付並要求退費
    不果，隔日另一名自稱「高嘉育」者，以電話告知曾某已被
    開除，其貸款案現在由伊負責，仍循前揭詐欺手法，要求李
    慶榮繼續支付諸項費用，惟李慶榮發覺渠等始絡未能代向銀
    行貸款分毫，且不願退費，始知受騙。案經被害人李慶榮訴
    由內政部警政署刑事警察局移送臺灣板橋地方法院檢察署檢
    察官偵查起訴，因認被告甲○○涉有刑法第三百四十條第一
    項、第三十條之幫助常業詐欺及洗錢防制法第九條第一項、
    刑法第三十條之幫助洗錢等罪嫌。
二、按案件由犯罪地或被告之住所、居所或所在地之法院管轄，
    刑事訴訟法第五條第一項定有明文，此即所謂「土地管轄」
    之規定，屬於上開法律規定之各地方法院均有刑事管轄權限
    ，惟為避免管轄法院因被告之住所、居所及所在地變更而一
    再變更，土地管轄必須恆定，即以案件繫屬於法院之日為準
    ，而對於管轄權之有無，係屬於法院應依職權調查之事項（
    參照司法院二十四年院字第一二四七號解釋意旨、同院三十
    七年院解字第三八二五號解釋意旨、最高法院四十八年台上
    字第八三七號判例意旨、同院八十一年度台上字第八七六號
    判決意旨）。次按無管轄權之案件，應諭知管轄錯誤之判決
    ，同時諭知移送於管轄法院，此項判決並得不經言詞辯論逕
    行為之，刑事訴訟法第三百零四條、第三百零七條亦分別定
    有明文。
三、經查，被告甲○○於本案案發時（八十九年間）固曾居住在
    臺北縣三重市○○街七十四號二樓，惟其戶籍地係設在高雄
    縣大寮鄉○○村○○○鄰○○路三百六十七號，有戶役政查
    詢資料一件在卷可稽，又其於九十四年十月二十四日檢察官
    訊問時所陳報之居所地為臺中市○區○○路一百二十八巷十
    一號六樓，此有訊問筆錄在卷可按（見臺灣板橋地方法院檢
    察署九十四年度偵緝字第二一三四號案卷第二十一頁）。而
    檢察官係於九十四年十二月十四日將本案起訴繫屬於本院，
    有臺灣板橋地方法院檢察署九十四年十二月十四日乙○榮廉
    九四偵緝二一三四字九七六二０號函在卷為憑，是本案繫屬
    於本院時被告甲○○之住居所均非屬本院之管轄範圍，至為
    明確。次查，被告於偵查時雖供稱：伊曾於九十二年間，出
    售六本銀行帳戶於姓陳者等語，然矢口否認有本件公訴人起
    訴其於八十九年間之幫助常業詐欺及幫助洗錢之犯行，而公
    訴人於起訴書中亦僅記載被告於八十九年十一月二十七日前
    之某日將其中國信託商業銀行之存摺、金融卡及密碼等資料
    以若干代價，在「不詳時地」，轉讓於年籍不詳之人，且本
    院遍查卷內資料，並無證據顯示被告係在本院轄區內實行轉
    讓之行為，自亦難認定被告之犯罪地係在本院之土地管轄範
    圍內。
四、綜上所述，本件犯罪地與被告甲○○之住居所均難認係在本
    院管轄範圍內，本院對之自無管轄權，是公訴人向本院提起
    公訴，揆諸首開說明，自有未合，爰不經言詞辯論，逕為諭
    知管轄錯誤之判決，並移送至本案被告甲○○住所地之法院
    即臺灣高雄地方法院。
據上論斷，應依刑事訴訟法第三百零四條、第三百零七條，判決
如主文。
中　　華　　民　　國　九十四　年　　十二　月　二十七　日
                  刑事第九庭  審判長法  官　樊  季  康
                                    法  官  連  育  群
                                    法  官  劉  元  斐
以上正本證明與原本無異。
如不服本判決應於送達後十日內向本院提出上訴狀。
                                    書記官　蘇  宥  維
中　　華　　民　　國　九十四　年　　十二　月　二十七　日
